【裁判字號】    99,訴,519
【裁判日期】    990920
【裁判案由】    強盜
【裁判全文】
臺灣臺北地方法院刑事判決               99年度訴字第519號
公  訴  人  臺灣臺北地方法院檢察署檢察官
被      告  戊○○
指定辯護人  乙○公設辯護人曾德榮
上列被告因強盜案件，經檢察官提起公訴（99年度偵字第5337號）
，乙○判決如下：
    主  文
戊○○竊盜，處有期徒刑肆月，如易科罰金，以新臺幣壹仟元折
算壹日；又竊盜，處有期徒刑月，如易科罰金，以新臺幣壹仟
元折算壹日；又竊盜，處有期徒刑月，如易科罰金，以新臺幣
壹仟元折算壹日。應執行有期徒刑捌月，如易科罰金，以新臺幣
壹仟元折算壹日。
    事  實
一、戊○○於民國99年2 月27日下午3 至4 時間某時許，在臺北
    市中正區○○○路○段66號6 樓新光三越百貨股份有限公司
    （下稱新光三越）站前店6 樓，意圖為自己不法之所有，分
    別為下列竊盜犯行：（一）在前揭樓層「嘉裕西服」專櫃內
    ，以試穿為由，穿著該專櫃價值共計新臺幣（下同）27,240
    元之襯衫、西裝外套、西裝長褲、領帶各1 件後，不顧專櫃
    人員秦明月表示應先結帳之要求，步出該專櫃，以此方式竊
    取前揭衣物得逞；（二）又於同樓層之「喬治皮鞋」專櫃內
    ，趁專櫃人員未及注意之際，將展示櫃上價值4,400 元之男
    鞋2 只穿於腳上後，步出該專櫃，以此方式竊取前揭男鞋得
    逞；（三）再於同樓層之「臺灣中瑞」專櫃內，將價值2,68
    0 元之皮帶1 條繫於腰上後，不顧專櫃人員丁○表示應先結
    帳之要求，步出該專櫃，以此方式竊取前揭皮帶得逞。嗣戊
    ○○在前揭「臺灣中瑞」專櫃外，遭新光三越站前店之樓面
    管理人員甲○○及保全人員捕獲，為警到場查獲上情，並扣
    得戊○○竊得之上開物品。
二、案經臺北市政府警察局中正第一分局報告臺灣臺北地方法院
    檢察署檢察官偵查起訴。
    理  由
壹、證據能力：
    按被告以外之人於審判外之陳述，雖不符合同法159 條之1
    至第159 條之4 之規定，但經當事人於審判程序同意作為證
    據，法院審酌該言詞陳述或書面陳述作成時之情況，認為適
    當者，亦得為證據，刑事訴訟法第159 條之5 第1 項，定有
    明文。本件被告戊○○及辯護人對於以下所引證據資料，均
    不爭執其證據能力，乙○認並無違法或不當情況，依刑事訴
    訟法第159 條之5 規定，該傳聞證據均具備證據能力。
貳、實體方面
一、上開犯罪事實，業據被告迭於偵訊及乙○審理中坦承不諱（
    見偵查卷第57頁、乙○卷第75頁正面），核與證人己○○、
    丙○○、秦明月於警詢、偵訊時（見偵查卷第25至27頁、第
    29至31頁、第33至35頁、第68至72頁），證人甲○○、丁○
    於乙○審理時所證述之情節相合（見乙○卷第68頁反面至第
    73頁正面），並有贓物認領保管單（見偵查卷第24、28、32
    頁）、遭竊物品及標價吊牌照片6 張（見偵查卷第45至47頁
    ）、案發現場監視錄影翻拍照片4 張（見偵查卷第48、49頁
    ）在卷可稽，堪認被告之自白與事實相符。本件事證明確，
    被告之竊盜犯行，堪以認定。
二、論罪科刑：
(一)核被告所為，係犯刑法第320 條第1 項之竊盜罪。被告所犯
    上開3 次竊盜罪之間，犯意各別，行為互殊，應予分論併罰
    。公訴意旨雖認：被告於竊盜後為防護贓物及脫免逮捕，徒
    手毆打並舉腳踹踢保全人員之腹部等處，而對保全人員施強
    暴，應依同法第329 條之準強盜罪論處云云。惟按刑法第32
    9 條準強盜罪之規定，將竊盜或搶奪之行為人為防護贓物、
    脫免逮捕或湮滅罪證而當場施強暴、脅迫之行為，視為施強
    暴、脅迫使人不能抗拒而取走財物之強盜行為，乃因準強盜
    罪之取財行為與施強暴、脅迫行為之因果順序，雖與強盜罪
    相反，卻有時空之緊密連接關係，以致竊盜或搶奪故意與施
    強暴、脅迫之故意，並非截然可分，而得以視為一複合之單
    一故意，亦即可認為此等行為人之主觀不法與強盜行為人之
    主觀不法幾無差異；復因取財行為與強暴、脅迫行為之因果
    順序縱使倒置，客觀上對於被害人或第三人所造成財產法益
    與人身法益之損害卻無二致，而具有得予以相同評價之客觀
    不法。故擬制為強盜行為之準強盜罪構成要件行為，雖未如
    刑法第328 條強盜罪之規定，將實施強暴、脅迫所導致被害
    人或第三人不能抗拒之要件予以明文規定，惟必於竊盜或搶
    奪之際，當場實施之強暴、脅迫行為，已達使人難以抗拒之
    程度，其行為之客觀不法，方與強盜行為之客觀不法相當，
    而得與強盜罪同其法定刑。據此以觀，刑法第329 條之規定
    ，並未有擴大適用於竊盜或搶奪之際，僅屬當場虛張聲勢或
    與被害人或第三人有短暫輕微肢體衝突之情形（司法院大法
    官會議釋字第630 號解釋理由書參照）；至於行為人所施用
    之強暴、脅迫行為，是否足使被害人在身體或精神上達於難
    以抗拒之程度，自應就當時之具體事實，予以客觀之判斷（
    最高法院96年度臺上字第7243號判決意旨參照）。查證人甲
    ○○於乙○審理時證稱：被告走到臺灣中瑞專櫃穿完皮帶後
    ，2 位保全人員即到場，要求被告付錢，被告與保全人員產
    生言語爭執，並以腳踢保全人員，保全人員就1 個人勾住被
    告脖子，1 個人把被告雙手扣到後面，將被告壓在地上，再
    將被告帶到樓梯間等警察過來，被告在樓梯間有想要逃跑，
    我看到被告快要跑掉了，就上前幫忙，與保全人員一同將被
    告壓制在地上等語（見乙○卷第71、72頁），是被告竊盜後
    欲離去，遭保全人員攔阻之際，雖有腳踢保全人員之行為，
    然旋遭保全人員制伏，難認被告所為已達致保全人員難以抗
    拒之程度，自不得逕以準強盜罪相繩。故公訴意旨認被告此
    部分所為係犯刑法第329 條之準強盜罪云云，尚有未洽，惟
    本件公訴之基本事實與乙○認定被告行竊之事實相同，乙○
    自應予審理，並就此部分依法變更起訴法條。
(二)爰審酌被告前有多次竊盜之前案紀錄（未構成累犯），有臺
    灣高等法院被告前案紀錄表在卷可稽，素行非佳；且其正值
    壯年，竟不思以正途賺取財物，竟因心起貪念，盜取他人財
    物而侵害他人之財產權，且行竊過程竟不顧店員制止，逐櫃
    竊取物品後逕行離去，行徑囂張，惟念及贓物業經被害人領
    回，被告犯後尚能坦承犯行，以及其入監執行前無業，學歷
    為國中畢業等一切情狀，分別量處如主文所示之刑，並定其
    應執行刑，及諭知易科罰金之折算標準。
(三)至檢察官固以被告有多次竊盜前科，顯然有竊盜習慣，請求
    乙○諭知應於刑之執行前令入勞動場所強制工作等語。惟查
    ，被告除犯本件竊盜犯行外，依前開前案紀錄表所示，被告
    於99年2 至4 月間犯4 次竊盜案件，分別經乙○及臺灣高雄
    地方法院判處罰金1,000 元、3,000 元、3,000 元、拘役59
    日確定，復於99年5 月間因犯6 次竊盜案件，經臺灣高雄地
    方法院判處應執行有期徒刑8 月確定，是被告所竊財物價值
    均非貴重，且被告供稱其於入監前失業1 個多月，而被告係
    於99年5 月12日入監，有前開前案紀錄表可查，足見被告所
    犯多件竊盜案均在其失業時所為，自難據此等前科紀錄即認
    被告有竊盜犯罪之習慣，從而，檢察官上開請求，難認有據
    ，併此敘明。
據上論斷，應依刑事訴訟法第299 條第1 項前段，刑法第320 條
第1 項、第41條第1 項前段、第8 項、第51條第5 款，刑法施行
法第1 條之1 第1 項、第2 項前段，判決如主文。
本案經檢察官曹哲寧到庭執行職務。
中    華    民    國    99    年    9     月    20    日
                  刑事第十九庭  審判長法  官  李明益
                                      法  官  紀凱峰
                                      法  官  高若珊
上正本證明與原本無異。
如不服本判決應於收受送達後10日內向乙○提出上訴書狀，並應
敘述具體理由；其未敘述上訴理由者，應於上訴期間屆滿後20日
內向乙○補提理由書（均須按他造當事人之人數附繕本）「切勿
逕送上級法院」。告訴人或被害人如對於本判決不服者，應具備
理由請求檢察官上訴，其上訴期間之計算係以檢察官收受判決正
本之日期為準。
                                      書記官  游曉婷
中    華    民    國    99    年    9     月    20    日
附錄本案論罪科刑法條全文：
中華民國刑法第320條
（普通竊盜罪、竊佔罪）
意圖為自己或第三人不法之所有，而竊取他人之動產者，為竊盜
罪，處 5 年以下有期徒刑、拘役或 5 百元以下罰金。
意圖為自己或第三人不法之利益，而竊佔他人之不動產者，依前
項之規定處斷。
前二項之未遂犯罰之。

司法院資訊處製作；財團法人民間司法改革基金會備份。
